臺灣臺北地方法院刑事判決　　　　　　　　　　　　　九十一年度易字第三四三號
　　公　訴　人　臺灣臺北地方法院檢察署檢察官
　　被　　　告　乙○○
右列被告因家庭暴力罪之恐嚇取財案件，經檢察官聲請簡易判決處刑（九十年偵字第
四０七八號），本院認為不宜以簡易判決處刑，改依通常程序判決如左：
    主  文
乙○○意圖為自己不法所有，以恐嚇使人將本人之物交付，未遂，處有期徒刑壹年肆
月。
    事  實
一、乙○○與甲○○係兄弟，為家庭暴力防治法第三條第四款之現為四親等以內之旁
    系血親關係。緣甲○○擔任萬岱保險代理人股份有限公司（下稱萬岱公司）之負
    責人，委任乙○○擔任萬岱公司高雄分公司（下稱萬岱公司高雄分公司）經理，
    嗣因甲○○辭退萬岱公司高雄分公司員工，乙○○乃心生不滿意圖為自己不法所
    有，先於九十年一月二日十八時許，打電話至臺北市○○○路○段九三號六樓甲
    ○○工作地點，恐嚇甲○○支領新臺幣（下同）三百萬元，否則要拿烏茲衝鋒槍
    至甲○○家中及公司來掃射等語，繼之於同年月四日十六時許接續同一恐嚇取財
    之故意，打電話至前開甲○○前開工作地點，向甲○○恫嚇；「哼，欠我多少，
    現在告訴你，就算吃你、恐嚇你也好，故意拗你也好，你這次別想活了」，「我
    要你付出代價，不相信的話，我再講給你聽，就算是真正恐嚇你」，「我要讓你
    公司收起來就收起來」，「我就是要威脅你，我威脅你是最恰當不過了」，「今
    天很不幸你惹到我，你慘了，你比惹到鬼還慘，你今天會很慘你知道嗎？」，「
    你現在別跟我講妻子兒女，我現在妻子兒女都不要，我家庭也不要，我真要幹掉
    你，我告訴你，我要幹掉你，甲○○，我要幹掉讓你慘兮兮的」，「好，好，我
    告訴你，我不必像別人叫你穿防彈衣」，「我一趟就要把你蹂躪掉，我真正要在
    你認為最安全的地方，一下子就把你蹂躪掉，對付你這種人都不必跟你講話，讓
    你防不勝防，一下子就把你蹂躪掉，你最好躲到警察局」等語，致使甲○○心生
    畏懼，嗣經甲○○向警報案，而未生恐嚇取財之結果。
二、案經甲○○訴由臺北市政府警察局大安分局報請臺灣臺北地方法院檢察署檢察官
    聲請逕以簡易判決處刑，本院認為不宜以簡易判決處刑，改依通常程序審理。
    理  由
一、訊據被告乙○○固不否認於右揭時間先後透過電話與告訴人甲○○要求交付三百
    萬元之事實，但矢口否認有任何恐嚇犯行，辯稱：「．．我只是打電話給秘書為
    什麼辭掉我的助理小姐沒有先知會我，並且說打狗也要看主人，他的秘書說總經
    理交代不需要知會我，他是領臺北的薪水，我沒有權利干涉。」；「我不是恐嚇
    他，我是要跟他清算十五個月薪資問題，我只聽到他回答我神經病。」；「錄音
    帶有剪接過，我是受不了他說我有神經病、我及我前妻到處騙錢，他一直對我及
    我前妻作人身攻擊，我當時有承認我講了這些氣話，並且有說告訴人是到處惹事
    不是管事。」云云。經查；（一）被告右揭事實有關出言恫嚇部分業經告訴人指
    訴綦詳並因而致使其心生畏懼，且有電話錄音帶二捲及譯文一份在卷可稽（分見
    偵查卷宗第十八頁背面第八行至第十九頁第六行偵查筆錄、第六十七頁至第七十
    一頁錄音譯文），被告雖聲請調閱九十年元月二日到元月五日萬岱公司之通聯紀
    錄，以證明前揭抗辯，惟該段時間通聯紀錄未經監聽而無法呈現談話內容，縱使
    依被告之聲請調閱該段時間通聯紀錄亦僅有發、收話之電話號碼之記載，並無談
    話內容可供比對，且該段時間被告有撥打電話與告訴人通話，業經被告坦承明確
    ，因此本院認為此項被告聲請調查之證據方法，即無必要；（二）被告辯稱要求
    告訴人交付三百萬元薪資部分，業經被告聲請詰問證人丙○○（被告及告訴人之
    姊）於本院審判期日證稱，因萬岱公司高雄分公司缺人，被告很久沒有正當工作
    ，因此建議告訴人給被告一個機會，被告才到萬岱公司高雄分公司上班．．．告
    訴人沒有跟伊說被告薪資如何計算．．．公司薪水伊沒有權利干涉，公司聘請任
    何一位副總經理都沒有底薪等語，足認被告所稱每月可領薪資二十萬元云云，亦
    無所據，況告訴人於審判期日亦陳稱，被告進入公司任職後除約定薪資的計算方
    式外，無約定其他補貼，亦經被告坦承在卷，並表示有領取該薪資等語（均見本
    院審判筆錄）；（三）此外，並有告訴人所提出之薪資表可稽（見偵查卷宗第二
    十七頁至第四十三頁偵查筆錄、第二七頁至第四三頁），亦經檢察官請求當庭提
    示被告辨識結果，被告已自承具領無訛，是被告前開所辯，顯不可採。綜上所述
    ，被告意圖為自己不法之所有，以恐嚇使告訴人心生畏懼而將本人之物交付未遂
    之犯行，堪以認定，本件事證明確，應予依法論科。
二、查被告意圖為自己不法所有，以打電話恐嚇告訴人，藉詞要求薪資，命告訴人交
    付三百萬元，業已著手實施恐嚇取財罪犯罪構成要件之行為，惟未發生交付三百
    萬元之結果，是被告犯罪尚屬未遂，核被告所為，係犯刑法第三百四十六條第三
    項、第一項之恐嚇取財未遂罪。被告與被害人甲○○二人係兄弟關係，除據二人
    陳稱在卷，並經證人丙○○證述相符，有本院審筆錄錄可參，足認被告與告訴人
    ，為家庭暴力防治法第三條第四款所列之家庭成員，被告對甲○○犯恐嚇取財罪
    ，即屬家庭暴力防治法第二條第二項之家庭暴力罪。公訴意旨認為被告所犯係刑
    法第三百零五條恐嚇危害安全罪嫌，但被告恐嚇告訴人，意在取財，有意圖為自
    己不法所有之情形，應非單純之恐嚇安全罪，本件起訴法條容非的洽，應予變更
    。被告兩次恐嚇取財未遂行為，係基於同一目的接續為之，應係實質一罪。又被
    告犯行尚在未遂階段，著依刑法第二十六條前段之規定按既遂犯之刑減輕之。爰
    審酌被告前未曾受有期徒刑以上刑之宣告，有臺灣高等法院被告全國前案紀錄表
    一份，附於本院刑事卷宗可稽，且事後未生犯罪結果，但被告與告訴人係兄弟關
    係又犯後仍飾詞狡卸，態度非佳，本件曾經檢察官聲請以簡易判決處刑，復於本
    院審理中經多次認罪協商，被告一再放棄協商機會，亦堪認為被告犯後並無悔意
    ，又經隔離進行嚴格交互詢問程序，始將被告定罪，本件量處刑罰乃應與經達成
    認罪協商而以簡易判決處刑者予以區別，即不宜量處過輕之刑，及其犯罪之動機
    、目的、手段等一切情狀，量處如主文所示之刑，以示懲儆。
據上論斷，應依刑事訴訟法第四百五十二條、第二百九十九條第一項前段、第三百條
，刑法第三百四十六條第三項、第一項、第二十六條前段，罰金罰鍰提高標準條例第
一條前段，判決如主文。
本案經檢察官黃玉婷到庭執行職務
中      華      民      國    九十一    年      七      月     三十     日
                                      臺灣臺北地方法院刑事第六庭
                                          法  官  黃程暉
右正本證明與原本無異。
如不服本判決，應於判決送達後十日內，向本院提出上訴狀。
                                          書記官  張華瓊
中      華      民      國    九十一    年      八      月      一      日
附錄本案論罪科刑法條全文
刑法第三百四十六條
意圖為自己或第三人不法之所有，以恐嚇使人將本人或第三人之物交付者，處六月以
上五年以下有期徒刑，得併科一千元以下罰金。
以前項方法得財產上不法之利益或使第三人得之者，亦同
前二項之未遂犯，罰之。
